臺灣高等法院刑事判決　　　　　　　　　　　　　九十三年度上訴字第一五四四號
　　上　訴　人　臺灣桃園地方法院檢察署檢察官
　　上　訴　人
　　即　被　告　甲○○
　　被　　　告　乙○○
右列上訴人因被告違反廢棄物清理法案件，不服臺灣桃園地方法院九十一年度訴字第
一一八二號，中華民國九十二年五月八日第一審判決（起訴案號：臺灣桃園地方法院
檢察署九十一年度偵字第一一一五三號），提起上訴，本院判決如左：
    主  文
原判決關於甲○○、乙○○部分撤銷。
甲○○未依規定領有廢棄物處理許可文件，從事廢棄物處理，處有期徒刑壹年貳月。
乙○○幫助未依規定領有廢棄物清除許可文件，從事廢棄物清除，累犯，處有期徒刑
柒月。
    事  實
一、甲○○明知未依廢棄物清理法第四十一條第一項規定，領有廢棄物處理許可文件
    ，不得從事廢棄物之處理，竟於民國九十一年六月四日八時許，以無線電通報大
    貨車司機，告知其有處理傾倒廢棄物之場所，並會在傾倒處現場等待指揮處理廢
    棄物，蔡勝松（犯違反廢棄物清除罪部分，業經原審判處有期徒刑一年，緩刑四
    年確定）得知後即以0000000000號電話聯絡甲○○，約定載運一車可
    獲約新台幣（下同）二千元代價。同日十八時十分許，因蔡勝松不熟路線，乙○○基於幫助廢棄物清除之犯意，陪同駕駛車牌號碼ＡＰ─６２９號大貨車，附連
    號碼Ｆ３─１２之車斗，將堆放在臺北縣蘆洲市○○路與民族路口之營建事業廢
    棄物，加以載運清除之蔡勝松，幫忙認路，引導至甲○○在現場指揮處理之丙○○○所有坐落桃園縣觀音鄉保障村草漯七三三之一地號土地上（起訴書誤載為七
    七三之一）傾倒，經桃園縣觀音鄉公所稽查人員許枝福、許明定報警當場查獲。
二、案經桃園縣警察局大園分局報告臺灣桃園地方法院檢察署檢察官偵查起訴。
    理  由
一、上訴人即被告甲○○、被告乙○○經傳未到庭，據其等前於警偵及原審之供述，
    甲○○坦承未領有主管機關許可之廢棄物處理文件，有放消息可來現場倒廢土，
    並指揮蔡勝松至上址傾倒廢土；乙○○亦自承乘坐蔡勝松駕駛之大貨車幫忙認路
    ；惟均矢口否認有何違反廢棄物清理法之犯行。甲○○辯稱：我是在不知情的情
    況下，向他人購買棄土證明，再承包棄土開挖工程；乙○○則辯稱：因蔡勝松第
    一天上班，不熟行車路線，我只是聽命於老闆陪蔡勝松開車，所載的是泥土，非
    廢棄物或水泥塊云云。
二、經查：
  (一)被告甲○○於警詢、偵查時，供稱其在現場指揮引導砂石車進入，並引領傾倒於
    何處，防止砂石車在現場輪子陷於泥地，當時查獲蔡勝松載運廢土至現場傾倒無
    誤（見偵查卷第六頁正、反面、第七十二頁、第八十七頁），核與被告乙○○供
    稱：我陪同蔡勝松開車，傾倒地點係依甲○○指示等語相符（見偵查卷第十六之
    一頁反面、第六十頁、原審卷第六十八頁、第八十二頁），並經證人即土地所有
    人丙○○○、證人即桃園縣觀音鄉公所稽查人員許枝福、許明定，於警偵及原審
    中結證纂詳（見偵查卷第十九頁反面、第七十三頁、原審卷第二十二頁、第五十
    七頁），復有桃園縣觀音鄉公所執行廢棄物清理法查核工作紀錄表暨現場照片（
    見偵查卷第二十五頁至第二十九頁），附卷足資佐證，堪認甲○○、乙○○此部
    分自白，與事實相符。
  (二)第一審共被告蔡勝松於警詢時，坦承其傾倒之廢土內，滲雜有石頭及改建房屋廢
    棄物（見偵查卷第十三頁正面），核與證人許枝福、許明定於原審證稱：蔡勝松
    所倒的廢棄物，有很粘的黑色土、廢棄鋼筋、水泥塊、木頭等語相符（見原審卷
    第五十七頁），復有現場照片可參，可明顯看出蔡勝松車內所倒出之廢土，其內
    混有雜物及石頭，足認蔡勝松所傾倒者，確係廢土而屬廢棄物無疑。被告乙○○
    所辯非廢棄物，乃卸責之詞，不足採信。
  (三)被告甲○○所提出之「整地工程合約」，訂約人係鄭炳桓與丙○○○，非甲○○
    ，其協定事項第一點、第六點分別載明需用「可資源回收之土石方」回填整地，
    不得回填有毒物品、垃圾、工業廢棄物，即不可用廢棄物堆置，期間僅自九十年
    九月五日起至同年十二月六日止，有合約影本在卷可稽（見偵查卷第二十二頁）
    ，證人丙○○○並表示上述契約已屆期，但若有乾淨的土要傾倒，仍須事先告知
    ，本件所傾倒的廢土，非其所需等語（見偵查卷第七十三頁、原審卷第五十七頁
    ），甲○○辯稱不知情而誤買棄土證明云云，即非可採。
  (四)被告甲○○提出之「雲林縣政府九十一年二月二十二日九一府工石字第九一００
    ０一四一三六號函」，內容亦僅就郁展國際開發有限公司（下稱郁展公司）所收
    受之土石方，轉運至丙○○○之十八筆土地上乙案，准予備查；郁展公司之營建
    工程剩餘土石方運送處理證明四紙、土石方棄置同意書、工程棄土完成證明、營
    造工程合約書，則僅證明寶來營造有限公司有承攬石牌派出所新建工程土方挖棄
    工程，其棄土場係在雲林縣虎尾鎮，有上開函文在卷可核（見偵查卷第二十四頁
    、第三十一頁、第三十二頁、第九十七頁至第九十九頁），均與被告甲○○本件
    犯行無關，難為其有利之證據。
  (五)本件既由甲○○先放消息處理傾倒廢棄物處所，蔡勝松始以電話聯絡被告甲○○
    ，約定運送價金及工作內容，則被告甲○○係基於廢棄物處理而供人堆放棄置，
    與蔡勝松係為傾倒清除廢棄物，二者雖屬合作，然係立於不同工作性質，並無犯
    意聯絡。至乙○○係蔡勝松因係第一天上班，不熟路線，基於幫助蔡勝松之犯意
    陪同帶路，業經蔡勝松供述在卷（見偵查卷第八十八頁、原審卷第二十頁），雖
    不能遽認乙○○與甲○○、或蔡勝松有何犯意聯絡及行為分擔，自非共同正犯，
    惟乙○○始終堅稱其未開車，係幫忙看路等情，乙○○顯有幫忙蔡勝松清除廢棄
    物之犯行，至為明灼，所辯即非可採。
  (六)綜上所述，本件事證明確，被告二人犯行均堪以認定，應依法論科。
三、按從事廢棄物清除、處理業務者，應向直轄市、縣（市）主管機關或中央主管機
    關委託之機關申請核發公民營廢棄物清除、處理機構許可文件後，始得受託清除
    、處理廢棄物業務。且為有效清除處理廢棄物，改善環境衛生，維護國民健康，
    公民營廢棄物清除、處理機構，必須具備一定之條件、具備自有設施、設置專業
    技術人員等，始得向主管機關申請核發公民營廢棄物清除處理機構許可文件，此
    為廢棄物清理法第四十一條第一項、第四十二條所明定。被告甲○○與第一審被
    告蔡勝松分別未先行申請核發廢棄物處理、清除之許可文件，被告甲○○從事事
    實欄所示廢棄物之處理行為，係犯廢棄物清理法第四十六條第一項第四款之未依
    規定領有廢棄物處理許可文件，從事廢棄物處理罪。被告乙○○幫助蔡勝松從事
    事實欄所示廢棄物清除行為，係犯同條項未依規定領有廢棄物清除許可文件，從
    事廢棄物清除罪之幫助犯。檢察官認被告甲○○所犯為從事廢棄物清除罪，容有
    誤會，惟起訴法條相同，不予變更法條。被告乙○○前因違反懲治盜匪條例案件
    ，經法院判處有期徒刑七年二月確定，於八十九年二月二十日執行完畢，有本院
    被告全國前案紀錄表可稽，其於執行完畢後五年內再犯本件有期徒刑之罪，為累
    犯，應依刑法第四十七條之規定加重其刑。
四、原審以被告甲○○事證明確，予以論罪科刑，及無積極證據足資證明被告乙○○
    涉犯檢察官所指之犯行，諭知無罪，固非無見，惟：(一)原審認被告甲○○所犯係
    非法清除廢棄物罪，即有未合。(二)共同正犯之要件，不僅以有共同行為為已足，
    尚須有共同犯意之聯絡，查甲○○及蔡勝松僅係聯繫運載廢棄物之工作，雙方原
    不相識，對於彼此是否領有廢棄物處理、清除許可文件，並不知悉，蔡勝松得知
    甲○○有處理廢棄物，而運載清除之廢棄物至案發現場以清除，二人係分屬不同
    之工作性質，分別犯不同罪名，原審遽論二人為共同正犯，稍嫌速斷。(三)乙○○
    僅從事幫忙找路之工作，屬參與犯罪構成要件以外行為之幫助犯，原審未察，竟
    為無罪諭知，亦有未洽。本件被告甲○○上訴雖無理由，然原審該部分既有可議
    而無可維持，及檢察官上訴指摘原判決關於被告正建部分判決無罪係謬誤，為有
    理由，應由本院就該二部分予以撤銷改判。審酌被告等犯罪之動機、目的、手段
    、造成損害及犯罪後坦承態度等一切情狀，分別量處如主文第二項、第三項所示
    之刑。
五、被告經合法傳喚，無正當之理由不到庭，爰不待其陳述，逕行判決。
據上論斷，應依刑事訴訟法第三百六十九條第一項前段、第三百六十四條、第二百九
十九條第一項前段、第三百七十一條、廢棄物清理法第四十六條第一項第四款、刑法
第十一條前段、第三十條第一項、第四十七條，判決如主文。
本案經檢察官謝英民到庭執行職務。
中　　　華　　　民　　　國　　九十三　　年　　　八　　　月　　二十五　　日
                              臺灣高等法院刑事第五庭
                                  審判長法  官  曾　德　水
                                        法  官  林　勤　綱
                                        法  官  魏　新　國
右正本證明與原本無異。
如不服本判決，應於收受送達後十日內向本院提出上訴書狀，其未敘述上訴之理由者
並得於提起上訴後十日內向本院補提理由書（均須按他造當事人之人數附繕本）。
                                        書記官　陳　秋　雄
中　　　華　　　民　　　國　　九十三　　年　　　八　　　月　　二十七　　日
附錄：本判決論罪科刑法條全文
廢棄物清理法第四十六條第一項第四款：
有下列情形之一者，處一年以上五年以下有期徒刑，得併科新臺幣三百萬元以下罰金
：
四  未依第四十一條第一項規定領有廢棄物清除、處理許可文件，從事廢棄物貯存、
    清除、處理，或未依廢棄物清除、處理許可文件內容貯存、清除、處理廢棄物。
